【裁判字號】    98,破,81
【裁判日期】    990504
【裁判案由】    破產宣告
【裁判全文】
臺灣臺北地方法院民事裁定                98年度破字第81號
聲  請  人  中國力霸股份有限公司
法定代理人  甲○○
代  理  人  張鳳麟律師
上列聲請人聲請破產宣告事件，本院裁定如下：
    主  文
聲請人中國力霸股份有限公司破產。
聲請程序費用由聲請人負擔。
    理  由
一、按債務人不能清償債務者，依破產法所規定破產程序清償其
    債務，破產對債務人不能清償債務者宣告之；破產除另有規
    定外，得因債權人或債務人之聲請宣告之，破產法第1條第1
    項、第57條、第58條第1項分別定有明文。另法人或公司尚
    有「債務超過」為破產之特別原因，此乃因債務人為自然人
    時，縱有財產不足清償債務之情形，有時仍可憑其能力及信
    用作靈活週轉，稍假時日或可清償，而公司多以財產為構成
    之基礎（特別是資合公司，例如有限公司、股份有限公司）
    ，以營利為主要目標，其清償債務之能力在於公司全部或大
    部之財產，是一旦所負債務大於現實資產（不包括信用及能
    力），即造成「債務超過」之狀態時，如不即行宣告破產，
    勢必擴大損害，故為公司破產之特別原因，於此情形得認已
    不能清償。
二、本件聲請意旨略以：聲請人公司因連年虧損，以致負債比例
    過高，往來金融機構陸續緊縮銀根、收回貸款，導致營運資
    金亦陷於窘迫，財務調度甚為困難，因此，聲請人先前於95
    年12月底向本院聲請重整，然遭本院已無重建更生之可能性
    駁回聲請確定，嗣後聲請人之債權人即相繼執行聲請人之資
    產，且票據亦遭退票並被列為拒絕往來戶。而聲請人原計有
    六大部門即水泥部、百貨部、飯店部、金屬製品部、紡織部
    與工程部等，因前揭部門之部分資產已遭債權人聲請拍賣，
    是聲請人僅存之衣蝶百貨台北第二館5、6尚在營業中，其餘
    業務均已停頓或經處分完畢，足見聲請人已陷於債務不能清
    償之狀態。又聲請人之現有之資產，計有：(1)現金及銀行存
    款新台幣（下同）6億8943萬3340元。(2)應收票據及帳款23
    億9732萬9637元。(3)存貨5億4828萬9589元。(4)長期股權投
    資86億6898萬5406元。(5)固定資產15億6690萬8480元。(6)其
    他保證金21億4180萬116元，合計為160億1274萬6568元；而
    聲請人之負債則有(1)金融機構借款120億2395萬9454元。(2)
    非金融機構借款3億2824萬4930元。(3)應付公司債16億4500
    萬元。(4)廠商貨款26億6379萬1385元。(5)代收款344萬798元
    。(6)預收保證金5億4148萬6313元。共計172億592萬2880元
    。因此，聲請人已符合公司破產之特別原因，而有不能清償
    之狀況，且聲請人尚有未被債權人扣押可動用現金（尚未包
    括遭凍結之現金），由信託契約之受託人保管中，是聲請人
    可動用之現金應足以支付破產之財團費用，基此，本件破產
    聲請確有實益，爰聲請准為破產之宣告等語。
三、經查，聲請人主張其目前資產尚有現金及銀行存款、應收票
    據及帳款、存貨長期股權投資、固定資產、其他保證金等資
    產合計約160億1274萬6568元等情，業據聲請人提出其財產
    狀況說明書在卷可稽，並有固定資產明細、應收票據及帳款
    明細、長期股權投資說明、其他保證金明細等件足參，堪信
    為真實。次查，揆諸聲請人所列債權人清冊可知，其債權人
    計有元泰鋼鐵股份有限公司等，債權金額包含金融機構借款
    、非金融機構借款、應付公司債、廠商貨款、代收款、預收
    保證金等，約達172億592萬2880元；又聲請人尚積欠車輛燃
    料使用費13萬3416元及房屋稅53萬4498元，此均有債權人清
    冊、債權人之支付命令、民事判決與仲裁判斷影本、臺北市
    監理處函文、臺北市稅捐稽徵處松山分處函文等件在卷為證
    ；又聲請人經營之百貨企業部即衣蝶百貨台北第二館5、6樓
    現已由台灣金聯資產管理股份有限公司買受並發給權利移轉
    證書，此觀附卷之本院民事執行處通知函影本自明。是以，
    聲請人主張其資產，已不足清償所負債務等情，亦堪認定。
    又聲請人聲請宣告破產，其破產財團應足支付因破產之管理
    、變價及分配所生之費用，及破產管理人之報酬；另破產法
    所列之財團債務亦應先於破產債權由破產財團清償，破產法
    第95、96條分別定有明文。而聲請人除前述現有資產外，尚
    有5億4102萬9810元之信託財產，可供用以支付前揭費用，
    應認有組成破產財團之可能；再審酌本件聲請人之資產為現
    金及銀行存款、應收票據及帳款、存貨長期股權投資、固定
    資產、其他保證金等，而債務內容主要為銀行之借款、非金
    融機構借款、應付公司債、廠商貨款、代收款、預收保證金
    等，處理前揭債權、債務之程序固然繁複，然所需管理、變
    價及分配所生之費用尚屬有限。是縱由律師或會計師擔任宣
    告破產後之破產管理人，本件聲請人現有可動用之資金仍尚
    足以支付該項管理等費用。從而，聲請人具有資產不足清償
    債務之破產原因，且其債權人為二人以上，而其資產尚足以
    組成破產財團，支應破產程序費用，堪認有破產實益，是聲
    請人聲請宣告破產，於法有據，應予准許。
四、依破產法第63條、第5條、民事訴訟法第95條、第78條裁定
    如主文。
中    華    民    國    99    年    5     月    4    日
                  民事第五庭  法  官  洪純莉
以上正本係照原本作成。
如對本裁定抗告須於裁定送達後10日內向本院提出抗告狀，並繳
納抗告費新臺幣1,000元。
中    華    民    國    99    年    5     月    4    日
                              書記官  邱美嫆

司法院資訊處製作；財團法人民間司法改革基金會備份。
